【裁判字號】    97,審訴,2374
【裁判日期】    980219
【裁判案由】    侵權行為損害賠償
【裁判全文】
臺灣臺北地方法院民事判決            97年度審訴字第2374號
原      告  丁○○
訴訟代理人  謝生富律師
被      告  昌軒建設股份有限公司
法定代理人  甲○○
訴訟代理人  戊○○
被      告  坤福營造股份有限公司
法定代理人  丙○○
訴訟代理人  己○○
            乙○○
上列當事人間請求侵權行為損害賠償事件，本院於民國98年2月5
日言詞辯論終結，判決如下：
    主  文
原告之訴及假執行之聲請均駁回。
訴訟費用新臺幣壹萬肆仟壹佰陸拾柒元由原告負擔。
    事實及理由
一原告起訴主張：
  (一)被告坤福營造股份有限公司（下稱坤福公司）於民國95年7
    月間承攬被告昌軒建設股份有限公司（下稱昌軒公司）之「
    昌軒小君悅」大樓興建工程（下稱系爭工程），詎坤福公司
    於95年8 月至同年10月期間，在系爭工程進行基樁混凝土灌
    漿及其相關作業之際，竟將相鄰之伊所有門牌號碼臺北市○
    ○區○○路4段265巷21弄6之1號1 樓房屋（下稱系爭房屋）
    之圍牆拆除，並陸續使廢泥水注滿系爭房屋及其地下室，造
    成系爭房屋受有淹水積土滿地，牆壁龜裂、鼓起、潮斑、剝
    落、滲水等損害。
  (二)伊於本件損害發生後，數次請求被告清理、修復，並分別於
    96年10月29日、97年7 月16日以存證信函通知被告修復，被
    告均置之不理。伊因被告上開行為，支出清理修復工程費用
    新臺幣（下同）510,006 元；且系爭房屋因受有前開損害，
    致無法自用或出租，而臺北市大安區房屋於7 月份出租行情
    為每坪1,100元，則自95年7月26日起至97年9 月25日止，伊
    受有相當於租金之損害為818,090元。被告2人因前開執行承
    攬事項以外之行為，不法侵害伊之權利，就伊所受損害，彼
    等應依民法第184條第1項前段、第185條第1項規定負連帶賠
    償之責。
  (三)聲明為：
    1.被告應連帶給付原告1,328,096 元，及自起訴狀繕本送達
      翌日起至清償日止，按年息百分之5 計算之利息。
    2.願供擔保請准宣告假執行。
二被告昌軒公司則抗辯：
  (一)原告雖稱其受有支出清理修復工程費用510,006 元及相當於
    租金之損害818,090 元，然均未舉證證明之；縱原告確實受
    有上開損害，原告亦未證明該等損害係因系爭工程所致。
  (二)再者，伊僅為系爭工程之定作人，坤福公司則為系爭工程之
    承攬人，於系爭工程施作期間，應由坤福公司承擔工程之注
    意義務，而原告並未舉證證明伊於定作或指示有過失，則依
    民法第189 條規定，伊自無須與坤福公司連帶負損害賠償責
    任；況原告之損害賠償請求權已罹於時效而消滅，伊無賠償
    義務等語。
  (三)聲明為：
    1.原告之訴及假執行之聲請均駁回。
    2.如受不利判決，願供擔保請准宣告免為假執行。
三被告坤福公司則抗辯：
  (一)民法第184 條所規定之侵權行為類型，均適用於自然人之侵
    權行為，法人自無適用之餘地；民法第185 條規定之共同侵
    權行為，亦同。伊及昌軒公司均為法人，原告逕依民法第18
    4條及第185條規定，請求彼等連帶負侵權行為損害賠償責任
    ，並非有據。
  (二)又依原告所提出之台北市土木技師公會建物現況調查紀錄表
    之現況調查紀錄，均係系爭房屋老舊年久失修之現況，與伊
    施作系爭工程無關。原告並未舉證證明伊有何侵權行為，亦
    未證明其受有何等損害及其數額，及伊對該等損害之發生有
    因果關係；另原告之損害賠償請求權已罹於時效而消滅等語
    。
  (三)聲明為：
    1.原告之訴及假執行之聲請均駁回。
    2.如受不利判決，願供擔保請准宣告免為假執行。
四得心證之理由：
  (一)按因故意或過失，不法侵害他人之權利者，負損害賠償責任
    ；故意以背於善良風俗之方法，加損害於他人者亦同，民法
    第184條第1項定有明文。次按因侵權行為所生之損害賠償請
    求權，自請求權人知有損害及賠償義務人時起，二年間不行
    使而消滅；時效完成後，債務人得拒絕給付，同法第197 條
    第1項、第144條第1項規定甚明。
  (二)本件原告係主張被告昌軒公司、坤福公司因施工之過失拆除
    其所有之圍牆，且使廢泥水注滿系爭房屋及地下室，致系爭
    房屋受損，不法侵害其權利，致其受有合計約1,328,096 元
    之損害，爰請求被告昌軒公司、坤福公司應連帶負侵權行為
    損害賠償之責。姑不論被告已堅詞否認有原告所指之侵權行
    為，縱認原告上述主張均屬實，惟被告拆除圍牆、灌注廢水
    至系爭房屋之行為係發生於95年8 月間，此觀原告催告被告
    賠償之存證信函，係記載：「台端於95年8 月15日，因台端
    為方便施工之故，竟將本人位於台北市○○區○○路4段265
    巷21弄6之1號1 樓之房屋外陽台圍牆拆除，甚至將廢水排放
    至本人房屋的陽台；造成到處是泥土及水，當時本人馬上到
    台端施工之工地告知施工工人請他們要注意，並要求處理已
    破壞的圍牆及造成房屋到處皆是的泥水狀況。至同年月20日
    ，本人會同設計師及裝潢工程前往前述房屋，預備裝修作為
    住家之用，殊料台端非但未處理先前對本人房屋陽台圍牆修
    復和造成的廢泥水事件做處理，反更進一步使廢泥水流至本
    人房屋室內到處是廢泥水，亦同時造成本棟地下室淹水，當
    時本人即刻馬上到台端施工之工地要求施工工人來看本人房
    屋遭殃情形，並請求處理及解決，惟施工工地均無可負責之
    人可以當下處理本人房屋遭到的損害情形，遂向正在施工之
    工人留下可與本人聯絡之方式，請求處理本人房屋圍牆及廢
    泥水事件……」、「敬啟者：台端於95年8 月間因施工造成
    本人房屋損壞事……」等語即明（見北調字卷第39-42 頁）
    ，是原告權利受損之結果業於95年8 月間即發生，且原告係
    於同月間即知悉受有損害及賠償義務人，揆諸前揭規定，原
    告之侵權行為損害賠償請求權時效，業於97年8 月間即完成
    。其遲至97年9月8日方提起本件訴訟，請求被告2 人連帶賠
    償，其請求權之行使業已罹於時效，被告提出時效抗辯拒絕
    給付，於法即屬有據。
  (三)綜上所述，原告依侵權行為之法律關係，請求被告2 人連帶
    給付1,328,096 元，並加計自起訴狀繕本送達翌日起算之法
    定遲延利息，為無理由，不應准許。
  (四)本件兩造其餘攻擊防禦方法及舉證，核與判決結果無影響，
    爰不再一一論列，附此敘明。
五訴訟費用負擔之依據：民事訴訟法第78條。
中    華    民    國    98    年    2     月    19    日
                  民事第六庭    法  官  陳婷玉
以上正本係照原本作成
如對本判決上訴，須於判決送達後20日內向本院提出上訴狀
中    華    民    國    98    年    2     月    19    日
                                書記官  曾靖雯


司法院資訊處製作；財團法人民間司法改革基金會備份。
